臺灣高等法院臺南分院刑事判決　　　　　 九十二年度上易字第一○七一號　　潛
　　　上　訴　人
　　　即　被　告　甲　○　○
　　　選任辯護人　蕭　敦　仁
右列上訴人因違反商標法案件，不服臺灣雲林地方法院九十二年度易字第三四四號中
華民國九十二年十月九日第一審判決（起訴案號：臺灣雲林地方法院檢察署九十二年
度偵字第二二五號），提起上訴，本院判決如左：
      主      文
原判決撤銷。
甲○○明知為於同一商品，使用相同之註冊商標之商品而販賣，處有期徒刑肆月，如
易科罰金以佰元折算壹日。
仿冒「華昇」商標圖樣之魚卵卷陸包，沒收之。
      事      實
一、甲○○係台鈺商行實際負責人，明知如附件所示之「華昇」商標圖樣，係華昇食
    品工廠有限公司（下稱華昇公司）向經濟部中央標準局（現改制為經濟部智慧財
    產局）依法申請註冊登記，經核准取得商標專用權之商標圖樣（註冊號數：第九
    ○九四一號），指定使用於乾鮮、醃臘、冷凍海味肉食及其罐裝製品、仿製品等
    商品，專用期間自民國（下同）六十九年一月十六日起，經展延後至九十六年七
    月三十一日止。未經華昇公司之同意或授權而使用相同於華昇公司前述商標圖樣
    之仿冒品不得販賣，竟於九十一年十月十四日前之不詳日期，在雲林縣境內不詳
    市場內，向不詳姓名之人購入有前述商標圖樣之仿冒品魚卵卷六包後，再於九十
    一年十月十四日以新台幣（下同）一千八百六十元之價格出售予張嘉全。嗣經華
    昇公司報警偵辦後始悉上情。
二、案經華昇公司委由告訴代理人蔡文彬律師訴由雲林縣警察局斗六分局報告臺灣雲
    林地方法院檢察署檢察官偵查起訴。
      理      由
一、訊據上訴人即被告甲○○矢口否認有違反商標法犯行，辯稱：系爭六包魚卵卷，
    是乙○○所出售，不能證明是伊賣的云云。
二、經查：
(一)如附件所示之「華昇」的商標圖樣，係華昇公司向經濟部智慧財產局依法申請註
    冊登記，經核准取得商標專用權之商標圖樣，指定使用於乾鮮、醃臘、冷凍海味
    肉食及其罐裝製品、仿製品等商品，且尚在專用期間等情，有經濟部中央標準局
    註冊第九○九四一號商標註冊證及延展證明各一紙附卷可稽（見偵查卷第九、一
    ○頁）。又系爭仿冒之六包魚卵卷上使用相同於「華昇」商標圖樣乙節，業經原
    審勘驗明確，並製有勘驗筆錄在卷可參（見一審卷第十五頁），並有真品、仿冒
    品比對照片六張可證（見他字偵查卷第六至八頁）。且被告坦承台鈺商行販售予
    張嘉全之魚卵卷，有使用相同於「華昇」之商標圖樣，並經證人張嘉全證述明確
    ，且有台鈺商行進貨單影本一紙在卷可佐（見他字偵查卷第十八頁）。因此，台
    鈺商行確實有將系爭六包仿冒之魚卵卷出售予張嘉全之事實，堪以認定。被告嗣
    於本院辯稱：系爭六包魚卵卷，不一定是伊賣的云云，不足採信。
(二)被告於原審辯稱：不知系爭六包魚卵卷係仿冒品等語。惟被告於警訊時供稱：「
    （台鈺商行所賣包裝涉嫌侵害華昇公司商標專用權之魚卵卷是否為你製造？從那
    裏進貨？）魚卵卷不是台鈺商行製造，魚卵卷是從菜市場補貨，因量不多，已不
    知是向誰購買。」（見警卷第一頁反面），於偵查中供稱：「我並不知道該六包
    是仿冒品否則我根本不需要用進貨單直接用現金賣掉，且我買的價錢也一樣，另
    本產品我有幫華昇公司經銷。本件是我的業務員去市場批發的，買回來我也沒有
    看，本件是告訴人到我的零售商去買的，且有到我公司搜索並沒有再搜到其他的
    仿冒品。」（見偵查卷第七頁），於原審供稱：「我不知道那六包魚卵卷是仿冒
    包，因為數量不多，所以，我們向菜市場調貨，是我的業務員去買的，六包魚卵
    卷外面有用紙箱包裝，用膠帶封死，我沒有打開來看，所以，我不知道是仿冒品
    。」（見一審卷第十三頁），於本院供稱：「我們向菜市場買的。」（見本院卷
    第二十六卷），均坦承系爭六包魚卵卷，係向菜市場調貨。然被告曾經代理經銷
    告訴人之產品，於終止經銷關係後，若有需要華昇公司產品時，則另外向華昇公
    司之經銷商調貨，為被告於檢察官訊問時供認在卷，且告訴人於偵查中提出客戶
    交易明細表，證明被告於九十年十一月一日起至九十一年四月十七日止，向告訴
    人訂購多次產品（見偵查卷第十八頁），並為被告所不爭（見本院卷第二十八頁
    ），對於告訴人生產產品之樣式、商標、售價應知悉甚稔，怎於向菜市場購買系
    爭六包有告訴人商標圖樣之魚卵卷，無法予以辨識是否為仿冒品，核與常情有違
    ？且被告知悉告訴人之經銷商，衡情經銷商之售價應低於零售商，何以被告之業
    務員竟向菜市場調貨？並經原審當庭勘驗結果：告訴人生產之正品魚卵卷，商標
    圖樣位置較高，扣案仿冒系爭六包魚卵卷，商標圖樣位置較中間；正品魚卵卷，
    背面有品名、主要原料、成份、內容量、保存期限、製造日期、製造商之記載，
    仿冒系爭六包魚卵卷則無（見一審卷第十五頁），兩者有很明顯差異，曾為告訴
    人經銷商之被告怎不會辨識仿冒品之理？是被告辯稱：不知為仿冒品等語，純係
    卸責之詞，不足採信。被告於原審審理時，改稱不知由何人代理經銷，顯係為規
    避倘其知悉經銷商為何人，卻向市場之零售商購買之不合常情之處，以附和所辯
    係向市場零售商購買之故，自不足採。
(三)被告再辯稱：係由業務員去菜市場整箱買回來未拆封等語，據證人即被告送貨之
    員工杜常勝證述：「（這六包魚卵卷如何取得？）我是從公司的貨架上面拿下來
    的。」「（你將六包魚卵卷如何包裝送給客戶？）整箱封起來。」原審質之：「
    將壹包包的魚卵卷裝到紙箱？」答：「是」（見一審卷第四十六頁反面、第四十
    七頁、第四十九頁反面），證述系爭六包魚卵卷是由證人杜常勝從台鈺商行倉庫
    的貨架上，一包包取下來後再裝入紙箱內。是被告此部分所辯，不足採信。另簽
    收進貨單之證人張嘉全雖於原審證稱：系爭仿冒之六包魚卵卷好像是黃俊憲送來
    的等語（見偵查卷第二十一頁），然為黃俊憲所否認（見偵查卷第二十二頁、一
    審卷第四十頁），且被告員工杜常勝明確證稱：「系爭仿冒之六包魚卵卷是我所
    送，因為進貨單上是我的字跡。」（見一審卷第四十六頁），足認系爭六包魚卵
    卷係杜常勝送貨予張嘉全，非黃俊憲送貨。然證人張嘉全所述，仍不足作為被告
    未販賣系爭仿冒六包魚卵卷之有利證明。
(四)另證人即被告之弟黃俊憲雖於檢察官訊問時證稱：「系爭六包魚卵卷是業務員送
    去的，他不知道是仿冒品，東西是業務員去市場買的。」（見偵查卷第二十二頁
    ）。惟於原審審理時，檢察官詰問：「為何知道六包魚卵卷是業務員去市場買的
    ？」答：「我是推測的。」按證人之個人意見或推測之詞，除以實際經驗為基礎
    外，不得作為證據，刑事訴訟法第一百六十條定有明文，證人黃俊憲證稱系爭六
    包魚卵卷是業務員去市場買的等語，即無證據能力，不得作為證據，不足為被告
    有利之認定。
(五)綜上事證所述，被告明知系爭六包魚卵卷為仿冒品而販賣之事實，堪以認定。被
    告辯護人辯稱：案發後四日之同月十八日，雲林縣警察局斗六分局曾至被告商行
    搜索，查無仿冒物品云云，提出雲林縣警察局斗六分局無應扣押物證明書影本，
    亦難辭被告上開明知系爭六包魚卵卷為仿冒品而販賣犯行。被告辯護人請求向中
    華電信股有限公司函查0000000000號租戶乙○○住所資料，經查得該
    電話用戶為丙○○，調取裝設地為丙○○戶籍謄本、無乙○○設籍資料（見本院
    卷第六十六、八十二、八十四頁），無法證明與台鈺商行進貨單上登載「客戶乙
    ○○」是否有所關聯。辯護人再請求傳訊乙○○到庭，經傳訊二次均未到庭，然
    系爭六包魚卵卷，被告於警訊、偵查中及原審審理時均承認係向菜市場調貨，員
    工杜常勝證實台鈺商行進貨單上品名，為其所填並送貨，證人張嘉全證實有在進
    貨單簽收，已如前述，均足以證明為被告所販賣，是進貨單上登載之客戶乙○○
    是否到庭應訊，均不影響被告明知系爭六包魚卵卷為仿冒品而販賣犯行。
三、查商標法於九十二年五月二十八日修正公布，關於明知為於同一商品，使用相同
    於他人註冊商標之商品而販賣，修正前係成立舊商標法第六十三條之罪，修正後
    係成立商標法八十二條之罪。被告行為後法律有變更，依刑法第二條第一項規定
    ，比較新舊商標法規定，二者之法定刑相同，自應成立修正後商標法第八十二條
    罪。核被告所為，係犯商標法第八十二條之明知於同一商品使用相同於註冊商標
    之商品而販賣罪。原審予被告論罪科刑，固非無見。惟商標法於九十二年五月二
    十八日修正公布，原判決未依刑法第二條第一項規定，予以比較適用，洵有違誤
    。被告上訴否認犯罪，雖無足取。但原判決既有可議，自屬無法維持，應由本院
    撤銷改判之。爰審酌被告貪圖利益，販賣仿冒品，對告訴人之權益侵害非小，所
    販賣數量六包，獲利不多，及未曾犯罪之素行，犯後否認犯罪之態度等一切情狀
    ，量處有期徒刑四月，並諭知如易科罰金以三百元折算一日。仿冒「華昇」商標
    圖樣之魚卵卷六包，係被告犯商標法第八十二條罪所販賣之物，雖未扣案，但無
    證據證明業已滅失，應依同法第八十三條規定，不問屬於犯人與否，應予宣告沒
    收。被告辯護人雖於審判期日舉出與告訴人和解之和解書，惟被告自始否認犯罪
    ，無悔過之意，自不宜為緩刑之諭知，併予敘明。
據上論斷，應依刑事訴訟法第三百六十九條第一項前段、第三百六十四條、第二百九
十九條第一項前段，商標法第八十二條、第八十三條、刑法第十一條前段、第二條第
一項前段、第四十一條第一項前段、罰金罰鍰提高標準條例第二條，判決如主文。
本案經檢察官曾顯智到庭執行職務。
中  華  民 國      九十三      年        四        月      二十一      日
                                臺灣高等法院臺南分院刑事第一庭
                                    審判長法官  黃    崑    宗
                                          法官  田    平    安
                                          法官  蔡    長    林
右正本證明與原本無異。
不得上訴。
                                    法院書記官  李    培    薇
中  華  民  國      九十三      年        四        月      二十二      日
附錄本案論罪科刑法條全文：
修正前商標法第六十三條：
  明知為前條商品而販賣、意圖販賣而陳列、輸出或輸入者，處一年以下有期徒刑、
拘役或科或併科新臺幣五萬元以下罰金。
商標法第八十二條：
  明知為前條商品而販賣、意圖販賣而陳列、輸出或輸入者，處一年以下有期徒刑、
拘役或科或併科新臺幣五萬元以下罰金。
